臺灣高等法院臺南分院刑事裁定　　　　100年度毒抗字第195號
抗　告　人　劉育忠
上列抗告人因違反毒品危害防制條例案件，不服臺灣臺南地方法
院100年度毒聲字第153號，民國100年5月12日裁定（聲請案號：
臺灣臺南地方法院檢察署100年度聲觀字117號、100年度毒偵字
第701號），提起抗告，本院裁定如下：
    主  文
抗告駁回。
    理  由
一、抗告意旨略以：抗告人從未施用毒品，且查獲當晚與同事聚
    餐喝酒，酒後至本件查獲地點即臺南市○○區○○街156號
    506室休息，因該房間為密閉空間，空調不佳，而同行之友
    人許秋晴整晚都在吸食安非他命，抗告人因此吸入二手煙，
    可能導致尿液檢驗報告呈安非他命陽性反應，故本件尿液檢
    驗報告恐有錯誤，為此提起抗告，請求撤銷原裁定等語。
二、按施用第一、二級毒品者，檢察官應聲請法院裁定，令被告
    入勒戒處所觀察、勒戒，其期間不得逾2月。毒品危害防制
    條例第10條、第20條第1項定有明文。又鑒於毒品對於社會
    危害甚鉅，是施用或販賣毒品行為，為政府嚴格查緝，且施
    用毒品之行為，亦為社會所不容，而施用毒品者多於隱匿處
    為之，以逃避追緝，是對於施用毒品犯行之認定，除被告坦
    承行，並有其他補強證據（如扣案之毒品、吸食器等）以資
    佐證外，通常均多依賴科學鑑定之結果（即尿液檢驗報告）
    以為判定。而目前常用檢驗尿液中是否含有毒品反應之方法
    ，有免疫學方析法和層析法兩類。尿液初步檢驗係採用免疫
    學方析法，由於該方析法對結構類似之成分，亦可能產生反
    應，故初步檢驗呈陽性反應者，須採用另一種不同分析原理
    之檢驗方法進行確認。大部分地方衛生單位所採用之另一種
    方法為Toxi-Lab分析法（屬薄層層析法），經行政院衛生署
    認可之檢驗機構則採用氣相層析質譜儀(GC/MS)分析法。以
    氣相層析質譜儀分析法進行確認者，均不致產生偽陽性反應
    。所謂「偽陽性」係指尿液中不含某成分，而檢驗顯示含有
    該成分之現象，尿液初步篩檢採用免疫學法，因結構類似之
    成分亦可能產生反應，而呈「偽陽性」，但初步篩檢陽性檢
    體須再以氣相層析質譜儀法進行確認檢驗，不致有偽陽性結
    果等情，業經行政院衛生署管制藥品管理局92年6月20日管
    檢字第0920004713號函、97年1月21日管檢字第0970000579
    號函分別闡釋在案。
    再按，因共處一室吸入他人施用甲基安非他命產生之殘存煙
    霧或施用者吐出之空氣（二手煙）是否會造成尿液檢出甲基
    安非他命，目前並無相關文獻可供參考。依常理判斷，若與
    吸食甲基安非他命者共處一室，其吸入二手煙之影響程度，
    與空間大小、密閉性、吸入之濃度多寡及吸入時間長短等因
    素有關，又縱然吸入二手煙之尿液可檢出甲基安非他命，其
    可檢出之濃度與吸收劑量、頻率、尿液採集時間點、個人體
    質與代謝狀況等因素有關，因個案而異，但其濃度亦應遠低
    於共處一室之施用者。依據Clarke's Analysis of Drugs a
    nd Poisons第3版記載，施用甲基安非他命能快速吸收，甲
    基安非他命於人體之半衰期約為9小時，施用後24小時內，
    約有施用劑量之70%由尿中排出，其中約43%以甲基安非他命
    原態排出，5%以安非他命排出，一般可檢出之最長時間為1
    至5天。因吸入殘存煙霧或施用者吐出之空氣，導致驗出被
    告尿液中甲基安非他命濃度大於2000ng/ml的可能性較低，
    亦有行政院衛生署管制藥品管理局96年6月25日管檢字第096
    0006316號函釋在卷可稽。
三、經查：抗告人於99年10月17日14時50分起回溯96小時內某時
    ，在不詳處所施用第二級毒品甲基安非他命，為警於上揭起
    算時點對其採集尿液送驗查獲之事實，雖為抗告人所否認，
    惟抗告人於99年10月17日自願為警採集之尿液檢體，經長榮
    大學以EIA酵素免疫分析法初步檢驗，結果呈安非他命類陽
    性反應，再以(GC/MS)氣相層析質譜儀複驗確認分析結果，
    確呈甲基安非他命陽性反應，有長榮大學99年10月29日確認
    報告、臺南市警察局第二分局偵辦毒品危害防制條例案送驗
    尿液年籍對照表（抗告人尿液檢體編號：B3-282）、採尿同
    意書各1紙附於警卷可憑。參酌前揭函釋，酵素免疫分析法
    屬免疫學分析原理，當其他藥物化學結構相近才可能引起偽
    陽性；氣相層析質譜儀法則係目前確認藥物篩檢結果最常採
    用之確認方法，在良好的操作條件下，以氣相層析質譜儀作
    藥物及其代謝物之定性、定量分析，幾乎不會有偽陽性反應
    產生，足見上開檢測結果應屬精確，堪以採信。
    又依上開尿液檢驗確認報告顯示，抗告人尿液檢體安非他命
    測出值為2,127ng/ml，甲基安非他命測出值為15,051ng/ml
    ，不僅超出標準閥值濃度500ng/ml標準，其甲基安非他命濃
    度亦遠高於2000ng/ml ，顯見抗告人尿液中所含甲基安非他
    命成分，並非與他人共處一室，誤吸他人二手煙所產生，其
    所辯自不足採。抗告人施用第二級毒品甲基安非他命之犯行
    ，應可認定。
四、抗告人前未曾因施用毒品案件送勒戒處所觀察、勒戒或送戒
    治處所強制戒治，有臺灣高等法院被告前案紀錄表在卷可稽
    ，原審裁定抗告人應送勒戒處所觀察、勒戒，認事用法核無
    不合。抗告人持上開事由提起本件抗告，指摘原裁定不當，
    非有理由，應予駁回。
五、依刑事訴訟法第412條裁定如主文。
中    華    民    國   100    年    6     月    21    日
                  刑事第三庭    審判長法  官  陳義仲
                                      法  官  張季芬
                                      法  官  楊清安
以上正本證明與原本無異。
不得再抗告。
                                      書記官  蔡蘭櫻
中    華    民    國   100    年    6     月    21    日